【裁判字號】    96,訴,8822
【裁判日期】    970131
【裁判案由】    給付補償金等
【裁判全文】
臺灣臺北地方法院民事判決              96年度訴字第8822號
原      告  甲○○
被      告  臺北市政府消防局
法定代理人  丙○○
訴訟代理人  乙○○
上列當事人間給付補償金等事件，本院於民國97年1 月21日言詞
辯論終結，判決如下：
    主      文
確認債務人姚源長對被告有新臺幣玖拾萬捌仟零柒拾伍元債權存
在。
訴訟費用由被告負擔。
    事實及理由
一、原告主張：緣訴外人姚國棟於民國95年4 月間向伊借款新臺
    幣（下同）164 萬元，並簽發同面額本票予伊，屆期提示未
    獲付款，訴外人姚國棟乃於95年6 月3 日書立切結書願以拆
    遷補償費清償債務，並由債務人姚源長擔任連帶保證人。嗣
    姚源長隱匿積欠銀行債務及拆遷補償費已核准等情，唯恐日
    後有不能強制執行或難以執行之虞，伊乃聲請對債務人姚源
    長之財產假扣押，經臺灣高等法院96年度抗字第994 號民事
    裁定准予假扣押在案，再向本院聲請假扣押強制執行，由本
    院於96年7 月13日核發禁止命令，禁止債務人姚源長收取對
    被告之96年度松江分隊新建工程用地範圍內建物拆遷補償費
    、獎勵金、人口安置費等補償費債權或其他處分，被告亦不
    得對債務人清償。詎被告竟函覆本院民事執行處稱姚源長所
    能領取上開金額僅有27萬5601元，顯與債務人姚源長可領取
    之補償金90萬8075元不符，有礙執行效果，爰依強制執行法
    第120 條第2 項提起確認債權存在之訴。併聲明：確認債務
    人姚源長對被告有90萬8075元債權存在。
二、被告則以：基於債之相對性原則，原告與姚源長間債務關係
    不及於伊，伊於收受上開禁止命令後，即於96年9 月5 日函
    知臺北市政府建築管理處不得發放該筆補償費用，原告債權
    已獲滿足，應無再提起本件訴訟之理等語。併聲明：原告之
    訴駁回。
三、查訴外人姚國棟於95年4 月間向原告借款164 萬元，屆期未
    獲清償，遂於95年6 月3 日書立切結書願以拆遷補償費清償
    債務，並由債務人姚源長擔任連帶保證人，嗣原告聲請對債
    務人姚源長之財產假扣押，經臺灣高等法院96年度抗字第
    994 號民事裁定准予假扣押在案，再向本院聲請假扣押強制
    執行，由本院於96年7 月13日核發禁止命令，被告於96年9
    月27日函覆本院民事執行處稱姚源長所能領取上開金額僅有
    27萬5601元等情，為兩造所不爭執，且有本票、切結書、上
    開民事裁定、扣押命令及臺北市政府消防局96年9 月27日北
    市消後字第09634613700 號函為憑（本院卷第9 頁），併經
    本院調閱96年度裁全字第7411號卷、96年度執全字第2388號
    卷、臺灣高等法院96年度抗字第994 號卷查核無訛，應信為
    真實。
四、按確認法律關係成立或不成立之訴，如有即受確認判決之法
    律上利益，縱其所確認者為他人間之法律關係，亦非不得提
    起（最高法院32年上字第3165號判例參照）。強制執行法第
    120 條所定債權人對第三人起訴，僅規定並通知債務人，並
    未規定須以債務人為被告一併起訴。且積極確認之訴，只須
    主張權利存在者，對於否認其主張者提起，當事人即為適格
    ，故本件被告於收受法院禁止命令後，函覆本院民事執行處
    稱債務人姚源長所能領取上開金額僅有27萬5601元，原告認
    為不實，揆諸前開說明，自得僅對被告提起確認債務人姚源
    長對被告之債權存在之訴。
五、又被告辦理松江分隊新建工程地上違建戶拆遷補償作業，應
    給付違建戶姚源長相關拆遷補償費共計99萬5601元，有臺北
    市政府消防局96年12月14日北市消後字第09634886300 號函
    可考（見本院卷第20頁），復為兩造所不爭執，被告並陳稱
    ：「後來查出來還有一筆72萬元，也應要給姚源長」、「對
    於原告主張姚源長對被告債權金額沒有意見」等語（見本院
    卷第24頁反面），是原告上開主張，即屬有據，應可信取。
六、綜上，原告主張債務人姚源長對被告尚有90萬8075元債權存
    在，訴請確認債務人姚源長對被告有上開金額債權存在，為
    有理由，應予准許。
七、據上論結：原告之訴為有理由，依民事訴訟法第78條，判決
    如主文。
中    華    民    國    97    年    1     月    31    日
                  民事第五庭    法  官  胡宏文
以上正本係照原本作成
如對本判決上訴，須於判決送達後20日內向本院提出上訴狀
中    華    民    國    97    年    1     月    31    日
                                書記官  曾寶生


司法院資訊處製作；財團法人民間司法改革基金會備份。
